臺灣彰化地方法院刑事判決　　　　　　100年度交易字第149號
公　訴　人　臺灣彰化地方法院檢察署檢察官
被　　　告　陳如聰
上列被告因業務過失傷害案件，經檢察官提起公訴（99年度偵字
第8504號），本院判決如下：
    主    文
陳如聰犯業務過失傷害罪，處拘役伍拾日，如易科罰金，以新臺
幣壹仟元折算壹日。
    犯罪事實
一、陳如聰以務農為生，平日並兼以駕駛自小貨車載運農作物至
    市場販售為附隨業務，係從事駕駛業務之人。其於民國（下
    同）99年7 月24日上午自溪湖市場返回途中，駕駛車牌號碼
    4322-LE 號自用小貨車沿彰化縣北斗鎮○○路由西往東方向
    行駛，於同日上午8 時48分許，行經斗苑路1 段與中華路「
    Y 」字形交岔路口直行右方斗苑路1 段時，應注意保持兩車
    併行之適當間隔，並隨時採取必要之安全措施，而依當時天
    氣晴，有日間自然光線，路面乾燥無缺陷，且無障礙物而視
    距良好等情形，並無不能注意之情事，竟疏未注意保持併行
    之安全間隔，貿然超越右側同向行駛由賴○仁（85年1 月生
    ，真實姓名年籍詳卷）所騎駛之腳踏車，導致陳如聰所駕駛
    自小貨車之右側車身擦撞賴○仁所騎之腳踏車左把手，賴○
    仁因而人車倒地，並受有左肘、左手腕關節扭挫傷、瘀腫、
    腕部橈骨頭及骨垢有骨裂之傷害，陳如聰雖聽到腳踏車倒地
    聲及自後視鏡發現有腳踏車倒地，然因腳踏車把手材質較軟
    ，與貨車之金屬車身接觸時未有強大刮擦力，接觸時間亦短
    ，又貨車車身較大且重量較重，陳如聰尚未能感覺貨車與他
    車碰撞，因不知自己肇事而繼續駕車離開現場（所涉嫌肇事
    逃逸部分，業據檢察官為不起訴處分），適有路人目擊此情
    而記下車號，並告知賴○仁肇事貨車之車號前四個數字為「
    7322」（實際上應為「4322」），嗣經警據報調閱路口監視
    器錄影畫面，清查過濾該時段通過之車輛，只有陳如聰之前
    述自小貨車於事發時段經過該處且與目擊者提供之資訊較為
    接近，乃通知陳如聰於同日（7 月24日）晚間9 時至警局接
    受調查，陳如聰在警詢時坦承其上午行經該路段時有聽到撞
    擊聲並自後視鏡看到腳踏車倒地等情，而循線查悉上情。
二、案經賴○仁訴由彰化縣警察局北斗分局報請臺灣彰化地方法
    院檢察署檢察官偵查起訴。
    理    由
一、證據能力之說明：
(一)、按被告以外之人於審判外之陳述，雖不符前4條之規定，而
    經當事人於審判程序同意作為證據，法院審酌該言詞陳述或
    書面陳述作成時之情況，認為適當者，亦得為證據；當事人
    、代理人或辯護人於法院調查證據時，知有第159條第1項不
    得為證據之情形，而未於言詞辯論終結前聲明異議者，視為
    有前項之同意，刑事訴訟法第159條之5定有明文。本案下列
    引為證據之證人陳述及書證，檢察官、被告陳如聰均不爭執
    其證據能力，且以之作為證據並無不當，依上揭法條之規定
    ，自均有證據能力，先予敘明。
(二)、至本案其餘非供述證據，檢察官、被告亦不爭執證據能力，
    本院審酌該等證據作成及取得之程序均無違法之處，是後述
    所引用證據之證據能力均無疑義，合先敘明。
二、認定犯罪事實所憑證據及理由：
    訊據被告陳如聰固坦承於前揭時、地有駕駛車牌號碼4322-L
    E 自用小貨車經過上開肇事地點，惟否認其車有與告訴人騎
    乘之腳踏車發生擦撞，並辯稱其係駕車經過後，才從後視鏡
    看見約40公尺的後方有腳踏車摔倒在地云云。經查：
(一)、告訴人賴○仁於99年7 月24日上午8 時48分許，騎駛腳踏車
    欲前往補習班補習之途中，行經斗苑路1 段與中華路「Y 」
    字形交岔路口時，因遭貨車擦撞倒地，而受有左肘、左手腕
    關節扭挫傷、瘀腫、腕部橈骨頭及骨垢有骨裂之傷害等情，
    業據證人即告訴人賴○仁於警詢、偵查時證述明確（參見偵
    查卷第9 至11頁、第41頁之筆錄），並有振興傷科中醫診所
    之診斷證明書（偵查卷第22頁）、道路交通事故現場圖（偵
    查卷第12頁）、道路交通事故調查報告表（一) 、（二) （
    偵查卷第13至14頁）、現場及車損相片10張在卷可稽（偵查
    卷第15至19頁）。
(二)、告訴人賴○仁稱其是遭貨車擦撞而摔倒，並於警詢、偵訊時
    證述其所見貨車為藍色、無後車廂之外觀，另於警詢時陳稱
    ：「附近店家有告訴我，與我車擦撞的貨車車號前面為7322
    ，後方車號不清楚」等語（偵查卷第10頁），而目擊證人蕭
    永耀於警詢時陳稱其聽到倒地聲後，看到前方約50公尺處有
    一部藍色貨車，懷疑是貨車撞到腳踏車，所以提供車號給該
    腳踏車騎士等語（偵查卷第53頁），復於偵訊時具結證稱：
    「我騎摩托車到我店門口，停好車聽到有跌倒的聲音，我回
    頭看，就看到一個國中生騎腳踏車躺在地上，我就去將他扶
    起，問他怎麼了，他說沒事，然後就騎腳踏車離開」、「我
    去扶國中起來後，抬頭才看到一台藍色小貨車距離我大約有
    50多公尺遠，車號是旁邊有一位小姐跟我說的，然後我就把
    車號跟那位小孩講」等語（偵查卷第60頁），而警員過濾路
    口監視器畫面，發現該時段僅有被告所駕車號4322-LE 號自
    小貨車與目擊者描述之車號、外觀較為接近（參卷附路口監
    視器翻拍照片，附於偵查卷第33頁至34頁），兼以被告於警
    詢、偵、審時也承認其駕車行經該處時，有聽到車輛倒地聲
    並由後視鏡看見腳踏車倒地之情景，由此可知告訴人賴○仁
    及目擊者蕭永耀所證述肇事車輛，確為被告之車輛無訛。
(三)、至被告所質疑其車輛與告訴人賴○仁腳踏車有無接觸一節，
    經查：被告於案發當日到案後，經警比對車號4322-LE 號自
    小貨車右側車身留有兩處黑色擦痕，此兩處擦痕與腳踏車把
    手顏色、高度相吻合，有兩車高度比對照片在卷可參（偵查
    卷第17、18頁），雖採樣送內政部警政者刑事警察局鑑定後
    ，認其中一處因採樣量不足而無法比鑑，另一處黑色擦痕採
    樣物質與腳踏車手把末端物質不相符，有內政部警政署刑事
    警察局鑑定書可證（偵查卷第47頁），尚無從自鑑定結果直
    接判斷兩車有無接觸，但查告訴人賴○仁於警詢時稱：「騎
    至肇事路口時，我車預定要左轉往中華西路行駛，左轉前我
    先看後方無來車後才轉向，當我車才剛向左轉時，我車的左
    把手就與一部沿同行向行駛在我左側的藍色貨車右後車身發
    生擦撞」（偵查卷第10頁），另於偵訊時證稱：「我騎腳踏
    車，沿斗苑路由東往西方向，至該路口時要往左方中華路的
    叉路，在剛過班馬線沒多遠，我的腳踏車左手把擦撞到對方
    的車身，我就倒地了」、「【問：對方的車子原本在你何處
    ？】答：在我後面，從我的左方要超車…我當時正往左方偏
    斜要轉彎」、「【問：是否你自行摔倒？】答：不是。是對
    方的車子經過我旁邊時擦撞到的」等語明確（偵查卷第41至
    43 頁 ），可知告訴人賴○仁係在無預警之情形下，於被告
    貨車超車之際，連人帶車重重摔倒在地，倘若無外力碰撞，
    應不致使正常行駛而無防備之腳踏車無故倒地，又衡以腳踏
    車把手部位材質較軟，與貨車之金屬車身接觸時無法產生強
    大刮擦力，是縱於接觸時未留下明顯擦痕，然由前揭事故發
    生經過及在場目擊路人機警記下車號等情，應認告訴人賴○
    仁證述其所騎腳踏車與被告貨車擦撞而倒地一節，採以採信
    ，此部分肇事經過應可認定。
(四)、按汽車行駛時，駕駛人應隨時注意車前狀況及兩車併行之間
    隔，並隨時採取必要之安全措施，道路交通安全規則第94條
    第3 項訂有明文。而本件依卷附道路交通事故調查報告表所
    載，事發當時天候晴，日間自然光線，路面乾燥、無缺陷、
    無障礙物，且視距良好（見偵查卷第13頁），以當時客觀環
    境觀察，並無不能注意之情形，被告竟疏未注意右方車輛並
    保持併行之安全間隔，即貿然直行超越右側由告訴人騎乘之
    腳踏車，致與告訴人所騎乘之腳踏車發生擦撞，是被告應注
    意、能注意而違反注意義務，堪認其有過失。且告訴人賴○
    仁因此車禍受有左肘、左手腕關節扭挫傷瘀腫、腕部橈骨頭
    及骨垢有骨裂等傷害，已如前述，是被告之過失行為與告訴
    人賴○仁之傷害結果間，顯有相當因果關係。
(五)、綜上，本件事證明確，被告犯行洵堪認定，應予依法論科。
三、論罪科刑：
    按刑法上所謂業務，係指個人基於其社會地位繼續反覆所執
    行之事務，包括主要業務及其附隨之準備工作與輔助事務在
    內，最高法院89年度台上字第8075號著有判例。查被告係以
    種植竹筍為業，平日須駕車運送至溪湖市場賣給批發商，於
    案發時行經肇事地點，當時是其載貨前往溪湖市場後之回程
    途中，業據被告於偵訊時自述在卷（偵查卷第74頁），足認
    本案肇事時，被告之駕駛行為乃是其販售竹筍之附隨業務，
    應為從事駕駛為業務之人，是核被告所為，係犯刑法第284
    條第2 項前段之業務過失傷害罪。爰審酌被告尚無任何犯罪
    之前案紀錄，此有臺灣高等法院被告前案紀錄表存卷可按，
    素行良好，其因一時疏忽，造成告訴人賴○仁受有上揭傷害
    ，影響其正常活動能力，被告迄今否認有過失，故未與告訴
    人商議和解，及其過失情節、國小畢業之智識程度等一切情
    狀，量處如主文所示之刑，並諭知易科罰金之折算標準，以
    資警惕。
據上論斷，應依刑事訴訟法第299條第1項前段，刑法第284條第
2 項前段、第41條第1 項前段，刑法施行法第1 條之1 第1 項、
第2 項前段，判決如主文。
本案經檢察官賴志盛到庭執行職務。
中    華    民    國  100     年    9     月    22    日
                  刑事第七庭      法  官  黃玉齡
以上正本證明與原本無異。
如不服本判決，應於收受判決後10日內向本院提出上訴書狀，並
應敘述具體理由；其未敘述上訴理由者，應於上訴期間屆滿後20
日內向本院補提理由書（均須按他造當事人之人數附繕本「切勿
逕送上級法院」）。
告訴人或被害人對於判決如有不服具備理由請求檢察官上訴者，
其上訴期間之計算係以檢察官收受判決正本之日期為準。
中    華    民    國  100     年    9     月    22    日
                                  書記官  黃鏽金
附錄論罪科刑法條：
中華民國刑法第284條
(1)因過失傷害人者，處6月以下有期徒刑、拘役或5百元以下罰
   金，致重傷者，處1年以下有期徒刑、拘役或5百元以下罰金
   。
(2)從事業務之人，因業務上之過失傷害人者，處1年以下有期徒
  刑、拘役或1千元以下罰金，致重傷者，處3年以下有期徒刑、
  拘役或2千元以下罰金。